臺灣彰化地方法院彰化簡易庭民事判決
111年度彰簡字第554號
原      告  華南產物保險股份有限公司

法定代理人  陳文智  
訴訟代理人  陳嘉君  
            卓定豐  
複  代理人  胡正宏  
被      告  陳旺伍  
上列當事人間請求損害賠償事件，本院於民國111年11月15日言
詞辯論終結，判決如下：
    主  文
被告應給付原告新臺幣188,170元，及自民國111年10月17日起至
清償日止，按週年利率百分之5計算之利息。
訴訟費用(減縮部分除外)新臺幣1,990元由被告負擔
本判決得假執行。
   事實及理由
壹、程序部分：
一、訴狀送達後，原告不得將原訴變更或追加他訴，但擴張或減
    縮應受判決事項之聲明者，不在此限；又該規定於簡易訴訟
    程序亦有適用，民事訴訟法第255條第1項但書第3款、第436
    條第2項分別定有明文。本件原告原起訴聲明係請求被告應
    給付原告新臺幣(下同)194,871元及法定利息。嗣於民國111
    年11月15日言詞辯論時變更聲明為被告應給付原告188,170
    元及法定利息，核其主張屬減縮應受判決事項之聲明，與上
    開規定相符，應予准許。
二、被告未於言詞辯論期日到場，核無民事訴訟法第386條所列
    各款情事，爰依原告之聲請，由其一造辯論而為判決。　
貳、實體部分：　　
一、原告主張：被告於110年2月28日下午2時35分許，駕駛車牌
    號碼00-0000號自用小客車(下稱肇事車輛)，行經國道一號
    高速公路192公里700公尺北側向交流道處（彰化縣彰化市境
    內），因未注意車前狀況之過失，致撞及原告所承保，訴外
    人王寶稜駕駛其所有之車牌號碼000-0000號自用小客車(下
    稱系爭車輛)，致系爭車輛受損。系爭車輛經送廠估修，需
    支出修復費用194,871元(含工資74,258元、零件120,613元)
    ，原告依保險契約給付保險金後，依保險法第53條之規定取
    得代位權。又系爭車輛零件經折舊後，被告應給付系爭車輛
    修復費用188,170元，爰依民法第184條第1項前段、第191條
    之2、第196條及保險法第53條第1項等規定提起本件訴訟等
    語。並聲明：如主文第1項所示。
二、被告未於言詞辯論期日到場，亦未提出書狀作何聲明或陳述
    。
三、本院之判斷：
  ㈠原告主張主張被告於上開時、地駕駛肇事車輛，因未注意車
    前狀況，致撞及系爭車輛，其已依保險契約理賠系爭車輛修
    復費用等事實，提出道路交通事故當事人登記聯單、初步分
    析研判表、現場圖、修理費用評估表、服務維修費清單、估
    價單、電子發票證明聯、行車執照、駕駛執照、受損照片等
    為證，並經本院調取交通事故資料核閱屬實，且被告已於相
    當時期受合法之通知，而於言詞辯論期日不到場，亦未提出
    準備書狀爭執，依民事訴訟法第436條第2項、第280條第3項
    前段準用同條第1項前段之規定，視同自認，堪認原告主張
    之事實為真實。
  ㈡因故意或過失，不法侵害他人之權利者，負損害賠償責任；
    汽車、機車或其他非依軌道行駛之動力車輛，在使用中加損
    害於他人者，駕駛人應賠償因此所生之損害。但於防止損害
    之發生，已盡相當之注意者，不在此限，民法第184條第1項
    前段、第191條之2分別定有明文。其次，被保險人因保險人
    應負保險責任之損失發生，而對於第三人有損失賠償請求權
    者，保險人得於給付賠償金額後，代位行使被保險人對於第
    三人之請求權；但其所請求之數額，以不逾賠償金額為限，
    保險法第53條第1項亦有明定。又汽車在同一車道行駛時，
    除擬超越前車外，後車與前車之間應保持隨時可以煞停之距
    離，不得任意以迫近或其他方式，迫使前車讓道；汽車行駛
    時，駕駛人應注意車前狀況及兩車並行之間隔，並隨時採取
    必要之安全措施；汽車行駛高速公路及快速公路，在正常天
    候狀況下，應依規定保持前後兩車間之行車安全距離，在正
    常天候狀況下，依下列規定：小型車：車輛速率之每小時
    公里數值除以二，單位為公尺，道路交通安全規則第94條第
    1項、第3項前段、高速公路及快速公路交通管制規則第6條
    第1項第1款分別定有明文。經查，被告於上揭時、地駕駛肇
    事車輛，疏未注意車前狀況及與前車保持隨時可以煞停之距
    離，致撞及適時行駛於同向前方之系爭車輛，造成系爭車輛
    受有損害，被告之行為與系爭車輛所受損害間有相當因果關
    係，被告復未舉證證明其就防止損害發生已盡相當之注意，
    自應就系爭車輛之損害負賠償責任。則原告已依保險契約支
    付系爭車輛之修復費用，並依保險代位之規定，請求被告負
    損害賠償責任，自屬有據。
  ㈢不法毀損他人之物者，被害人得請求賠償其物因毀損所減少
    之價額；負損害賠償責任者，除法律另有規定或契約另有訂
    定外，應回復他方損害發生前之原狀；第一項情形，債權人
    得請求支付回復原狀所必要之費用，以代回復原狀，民法第
    196條、第213條第1項、第3項分別定有明文。又物被毀損時
    ，被害人除得依民法第196條請求賠償外，並不排除民法第2
    13條至第215條之適用，惟民法第196條之規定即係第213條
    之法律另有規定，請求賠償物被毀損所減少之價額，得以修
    復費用為估定之標準，但以必要者為限，例如：修理材料以
    新品換舊品，應予折舊。經查，原告就系爭車輛支出修理費
    用194,871元(含工資74,258元、零件120,613元)，其中零件
    部分，係以新零件代替舊零件，依前揭說明，自應將零件折
    舊部分予以扣除。又依行政院所頒固定資產耐用年數表及固
    定資產折舊率表，非運輸業用客車、貨車之耐用年數為5年
    ，依平均法計算其折舊結果(即以固定資產成本減除殘價後
    之餘額，按固定資產耐用年數表規定之耐用年數平均分攤，
    計算折舊額)，每年折舊率為5分之1，並參酌營利事業所得
    稅查核準則第95條第6項規定「固定資產提列折舊採用平均
    法者，以1年為計算單位，其使用期間未滿1年者，按實際使
    用之月數相當於全年之比例計算之，不滿1月者，以1月計」
    。參照系爭車輛行車執照所載，系爭車輛係於109年11月出
    廠之非運輸業用汽車，惟不知當月何日，應類推適用民法第
    124條第2項後段，推定為109年11月15日，計算至本件車禍
    發生日即110年2月28日止，已使用4月(未滿1月，以1月計)
    ，則零件扣除折舊後之修復費用估定為113,912元【如附表
    計算方式】，至於工資部分，並無折舊問題。從而，系爭車
    輛之修復必要費用共計為188,170元【計算式：113,912元＋7
    4,258元＝188,170元】。
  ㈣本件原告代位被保險人請求被告應給付系爭車輛回復原狀所
    需之修理費用，係以支付金錢為標的，且無確定給付期限，
    是原告就上揭所得請求之金額，請求自起訴狀繕本送達被告
    之翌日即111年10月17日起至清償日止，按週年利率5%計算
    之利息，核與民法第229條第2項、第233條第1項前段及第20
    3條規定相符，併應准許。　　
四、綜上所述，原告依民法第184條第1項前段、第191條之2前段
    、第196條及保險法第53條第1項之規定，請求被告給付188,
    170元，及自起訴狀繕本送達之翌日即111年10月17日起至清
    償日止，按週年利率5%計算之利息，為有理由，應予准許。
五、本件係就民事訴訟法第427條訴訟適用簡易程序所為被告敗
    訴之判決，依同法第389條第1項第3款規定，應依職權宣告
    假執行。
六、訴訟費用負擔之依據：民事訴訟法第78條。　　　　　　
中    華    民    國   111    年    11    月    29    日
                  臺灣彰化地方法院彰化簡易庭
                      法  官  范嘉紋　　　　　　　　　　
以上正本係照原本作成。
如對本判決上訴，須於判決送達後20日內向本院提出上訴狀(須
附繕本)。如委任律師提起上訴者，應一併繳納上訴審裁判費。
中　　華　　民　　國　　111 　年　　11　　月　　30　　日
                      書記官  顏麗芸
附表：　　　　　　　　　　　　　
1.殘價＝取得成本÷( 耐用年數＋1)即120,613÷(5+1)≒20,102（小
  數點以下四捨五入）。
2.折舊額 ＝(取得成本－殘價)×1/（耐用年數）×（使用年數）即(
  120,613－20,102) ×1/5×（0+4/12）≒6,701（小數點以下四捨
  五入）。
3.扣除折舊後價值＝（新品取得成本－折舊額）即120,613－6,701＝
  113,912。